臺北高等行政法院判決　　　　　　　　　　　　　　　九十年度訴字第四三二七號
　　　　　　　　　　　　　　　.
　　原　　　告　甲○○
　　被　　　告　銓部
　　代　表　人　吳容明部長）.
　　訴訟代理人　丙○○
　　　　　　　　乙○○
右當事人間因俸給事件，原告不服公務人員保障暨培訓委員會中華民國九十年三月十
三日九○公審決字第○○四一號再復審決定，提起行政訴訟，本院判決如左：
　　主  文
原告之訴駁回。
訴訟費用由原告負擔。
　　事  實
一、事實概要：
    原告係應民國（下同）八十四年公務人員高等考試一級考試財稅行政職系財稅行
    政科法務組考試及格，八十五年七月十五日任財政部薦任第六職等至第七職等金
    融保險系科員，經被告審定先予試用，核薦任第七職等本俸一級四一五俸點，
    歷至八十六年考績晉薦任第七職等本俸二級四三○俸點，於八十六年六月二日
    辭職。嗣應八十七年特種考試監察院監察調查人員考試一等考試法制職系法務科
    考試及格，於八十八年五月二十三日再任監察院薦任第八職等至第九職等調查專
    員，審定合格實授，核薦任第九職等本俸一級四九○俸點。復於八十八年十二
    月六日調任行政院農業委員會林務局（下稱林務局）薦任第七職等至第八職等一
    般行政職系專員，經被告八十九年四月十四日八九銓三字第一八七五三二四號函
    核薦任第七職等本俸二級四三○俸點。原告不服，提起復審、再復審，均遭決
    定駁回，遂向本院提起行政訴訟。
二、兩造聲明：
　(一)原告聲明：
    1.再復審、復審決定及原處分均撤銷。
    2.被告應對原告重予銓審定為薦任第九職等本俸一級四九○俸點，並溯自八十
      八年十二月六日生效。
　(二)被告聲明：
    1.駁回原告之訴。
    2.訴訟費用由原告負擔。
三、兩造之爭點：原告於監察院任調查專員職等為薦任第九職等本俸一級，後調任林
    務局，被告予以核薦任第七職等本俸二級，是否合法有據？
　(一)原告主張之理由：
    1.「公務人員經銓審定之官等職等應予保障，非依法律不得變更。」「公務人
      員經銓審定之俸給應予保障，非依法律不得降級或減俸。」「經銓部銓
      審定之等級，非依公務員懲戒法及其他法律之規定，不得降。」公務人員保
      障法第十五條、第十六條及公務人員俸給法第十六條分別定有明文，上開規定
      均明示公務人員經銓審定之官等、職等之變更、降級或減俸，係屬法律保留
      之範圍，非依法律不得為之。原告既經銓部審定薦任「第九職等」本俸一級
      合格實授，於商調林務局後，在未受懲戒且無其他法律規定情形下，竟遭降職
      等及降處分，嚴重損害原告之權益，違反公務人員保障法及公務人員俸給法
      對於職等、俸給應予保障之規定甚為明顯。
    2.原處分所憑，無非為公務人員任用法第十三條第四項規定「．．．各等級特種
      考試及格人員，僅取得申請舉辦特種考試機關及所屬機關有關職務任用資格」
      ，同法第十八條第三項前段規定「各等級特種考試及格人員之調任，以申請舉
      辦該特種考試之機關及其所屬機關有關職務為限」，及特種考試監察院監察調
      查人員考試規則（下稱監察特考規則）第十二條規定「本考試及格人員，取得
      同職組各職系之任用資格，並不得轉調監察院暨其所屬以外機關任職」，惟上
      開各項規定係對於僅具特考任用資格者之「轉調」限制，並未對於特考任用後
      經依法銓審定取得之官職等、俸級及其後考績晉之俸給設有剝奪之規定，
      其餘相關法律亦無對於特考取得之職等俸給不予保障之明文，被告在無法律依
      據之情形下，擅對原告施以降職等及降處分，違反法律保留原則。
    3.另被告所持之主要依據：為貫徹特考特用政策曾報奉考試院八十三年十一月二
      日八三考台組貳一字第三六○四號函核備，並以八十三年十二月九日八三台中
      甄四字第一○六四三○五號通函中央暨地方各主管機關人事機構，有關特考特
      用限制轉調送審處理原則，其內容略以：「．．．（二）曾應未受轉調限制之
      考試及格，嗣應有轉調限制之考試及格人員，如自本函發文之日起，經權責機
      關發布派令。派代考試規則所定機關以外之職務，在限制轉調期間內，僅得以
      原具未受轉調限制之考試及格資格或銓有案之資格級俸、考續結果，辦理新
      職務之任用審查。舉例說明：．．．」。該八十三年函釋僅係主管機關就特種
      考試「規則」所為之「解釋性行政規則」，其效力位階低於經立法院三讀通過
      、總統公布之「法律」－公務人員保障法及公務人員俸給法，而保障法及俸給
      法既有經銓審定之職等、俸給應予保障之明文，且相關法律復無特考取得之
      職等不予保障之規定，原處分以不具法律位階之函釋排除保障法及俸給法對原
      告職等、俸給之保障，違反法律優位原則及中央法規標準法第十一條命令不得
      牴觸憲法或法律之規定。另函釋係八十三年作成，而公務人員保障法對於公務
      人員經銓審定之職等、俸給之保障，則是在八十五年十月十六日由總統公布
      施行，是以在公務人員保障法施行前所為「不得以特種考試『銓之資格及俸
      級』，取得該考試規則所定機關以外其他機關之任用資格」之解釋性行政規則
      ，自應被在後通過之公務人員保障法第十五條、第十六條規定所排除，違反後
      法優於前法之原則。
    4.該解釋性行政規則，係對特考及格者服公職權利之重大限制，依司法院釋字第
      三九○號及釋字第四○二號解釋及中央法規標準法第五條規定，均應以法律或
      授權命令為之，不得只以職權命令或行政釋示行之。惟此函釋僅基於「特考特
      用」政策，在無法律或授權命令為基礎之情形下，即剝奪特考公務員服公職（
      以特考職等、俸級轉調他機關）之權利，顯違中央法規標準法規定及大法官會
      議解釋之意旨。而公務人員任用法、公務人員俸給法及監察特考規則僅規定此
      特考之任用資格，不得轉調監察院暨其所屬以外機關任職，並未排除依該考試
      取得之『銓之資格及級俸』以高等考試或其他不受轉調限制之資格轉任其他
      機關之權利。該解釋性行政規則卻增加相關法令及監察特考規則所無之「不得
      以特考『銓資格及級俸』轉任」之限制，參照司法院釋字第二六八號、第二
      七四號、第五○五號解釋意旨，此屬以職權發布解釋性行政規則對人民依法律
      享有之權利增加法律所無之限制要件，嚴重影響人民對法律及考試規則之信賴
      （法律及考試規則均無特考取得之職等俸級不予保障之規定），與憲法第二十
      三條法律保留原則有牴觸，並有違憲法保障人民服公職權利之意旨。
    5.公務人員保障法第二條規定「公務人員身份、工作條件、官職等級、俸給等有
      關權益之保障，適用本法之規定」，明白揭示職等俸級之保障應優先適用公務
      人員保障法有關規定，況觀諸公務人員任用法全篇復無特考取得之職等俸給不
      予保障之明文，自不得因職等俸給係由特考或高考取得，而對其應受之保障予
      以差別待遇。另「公務人員依法銓取得之官等俸級，非經公務員懲戒機關依
      法定程序之審議決定，不得降級或減俸，此乃憲法上服公職權利所受制度性保
      障，亦為公務員懲戒法第一條、公務人員保障法第十六條及公務人員俸給法第
      十六條之所由設。」司法院釋字第四八三號解釋釋有明文，原告既經被告審定
      為薦任第九職等本俸一級四九○俸點合格實授，復未經公務員懲戒機關依法定
      程序施以降級或減俸之懲戒處分，經由商調程序至林務局擔任薦任第八職等專
      員，自屬高資低用，被告於審查林務局動態申報時，自應依照公務人員任用法
      第十八條第一項第三款「在同官等內調任低職等職務者，仍以原職等任用」及
      公務人員俸給法第八條第二項「在同官等內調任低職等職務以原職等任用，仍
      原俸級」之規定，審定予原告薦任第九職等本俸一級，否則將造成原告未經
      降級或減俸之懲戒處分，實質上卻遭受比降級或減俸更嚴厲之「降職等」處罰
      ，實有違上開大法官會議解釋保障人民服公職權利之意旨。
    6.司法院釋字第四八三號解釋既揭諸公務人員依法銓取得之職等俸級，須經公
      務員懲戒機關依法定程序始得降級或減俸。現原告係由監察院「商調」至林務
      局服務，其情形遠較公務員受「懲戒」處分為輕，依「舉重以明輕」之法理，
      「懲戒」尚且須經懲戒機關依法定程序始得降級或減俸，「商調」未經懲戒機
      關依法定程序審議，自不能因「商調」而使原告受比降級或減俸等懲戒手段更
      嚴厲之「降職等」處分。況公務員懲戒法第九條規定公務員之懲戒處分僅有撤
      職、休職、降級、減俸、記過、申誡等六種，尚不得予以「降職等」，倘被告
      認為原告以特考所取得之職等、俸點於「商調」後不受保障，將造成原告未經
      公務員懲戒機關依法定程序施以懲戒，卻遭致懲戒處分所無，且比「休職」更
      嚴厲之「降職等」制裁（按休職期滿復職，仍以原職等俸給任用，尚不能降職
      等），不僅輕重失衡，亦與憲法保障人民服公職權利之意旨有違。
    7.「職等：係職責程度及所需資格條件之區分」公務人員任用法第三條第二款定
      有明文，此職責程度及資格條件法律並未因高考或特考設有差別待遇，是以取
      得薦任第九職等合格實授之公務員即代表其已具備該職等之職責程度及所需資
      格條件，且一經取得該資格後，除發生公務人員任用法第二十八條所定消極資
      格事由外，其所能擔負之職責程度及所需資格條件不會喪失，此觀之公務人員
      懲戒法第九條懲戒之種類僅有降級或減俸，不能「降職等」及同法第十二條規
      定休職期滿復職，仍以原職等、俸給任用，亦不能「降職等」之法理甚明。另
      依公務人員任用法第三條第二款規定可知，全國各機關間同一職等公務員之職
      責程度及所需資格條件應無不同。八十七年監察院同時以「甄試」及「特考」
      兩種管道任用調查人員，迄今不論「甄試」或「特考」之薦任第九職等調查專
      員，其工作性質、職責程度及所需資格條件並無不同，而「甄試」調查人員既
      得以其在監察院所取得之職等俸級轉調監察院以外機關，基於平等原則，及二
      者工作性質、職責程度均不分軒輊，與公務人員保障法對特考取得職等俸給之
      保障並無差別之情形下，「特考」人員在監察院所取得之「職等」「俸級」於
      轉調監察院以外機關時自應予以保障，否則依公務人員保障法第十五條、第十
      六條關於「職等」、「俸給」之保障將形同具文，憲法第十八條服公職權利之
      制度性保障亦將不復存在。
    8.公務人員任用固需先經派代後，始送銓核定俸級，但「職等」、「俸級」之
      核定仍需依該公務員原已具備之職責程度及資格條件來銓審定其職等與俸給
      ，就其原已取得之職等、俸給予以保障，此觀諸公務人員保障法第十五條、第
      十六條分別明定對於「職等」「俸級」之保障，非依法律不得變更；及公務人
      員任用法第十八條第一項第三款及公務人員俸給法第八條第二項之規定甚明。
      高資低用人員經「任用」以低職等職務，因法律保障其原享有之「職等」、「
      俸級」，即產生所謂職務與職等俸給不相稱之情形，可見得職務之「任用」，
      與「俸級」之給予非必具有一定關連而不可分割，否則依被告之見解，一位一
      等特考及格之公務員工作六年後，已依考績晉陞至簡任第十職等，為轉調其他
      機關，考取高考三級後，仍必需由薦任第六職等重新任用，將造成行政人力資
      源之浪費，抹煞機關之用人彈性，使特考晉用之公務人員升遷發展受到限制。
    9.公務人員考試法第三條第二項規定「為因應特殊性質機關之需要及照顧殘障者
      之就業權益，得比照前項考試之等級舉行一、二、三、四、五等之特種考試，
      錄取人員僅取得申請舉辦特種考試機關及其所屬機關有關職務任用資格，不得
      轉調其他機關。」被告或認為監察院監察調查人員特考即屬因應特殊性質機關
      之需要所辦理之考試，其及格人員僅足適任該性質特殊之工作，未必勝任其他
      機關之職務，是以擔任該特殊工作所銓取得之職等、俸給，不得轉調其他機
      關。惟查監察院多次以「甄試」管道任用調查人員，顯見其得由各機關甄選其
      所需要之人才，工作性質並無特殊之處，不若法務部調查局或國家安全局僅能
      由特考中取才；再者，監察院迄今不論以「甄試」或「特考」任用之同一職等
      調查人員，其工作性質、職責程度及所需資格條件並無不同，益見「特考」調
      查人員與「甄試」調查人員間並不存在「特殊性質或需要」。既然性質上「特
      考」調查人員之工作內容、職責程度及所需資格條件不具上揭公務人員考試法
      所稱之「特殊性」，而公務人員相關法令復未對特考取得之職等俸給予以差別
      保障待遇，「特考」調查人員之職等、俸給即應依公務人員保障法第十五條、
      第十六條規定等同「甄試」調查人員予以保障。
    10.「有關特種考試及格人員於限制調任期間內之服務年資，如符合公務人員俸給
      法施行細則第十五條規定，同意得按年核計加級，採提俸級，並自即日起生
      效。」銓部八十七年十二月廿一日（八七）台甄四字第一六九九七六八號解
      釋性行政規則釋有明文，其意指特考服務年資僅得提俸級，無法按年資取得
      高一職等之任用資格。舉與原告法律地位相同之例子來說，一位法律研究所碩
      士，倘考取高考法制二級取得薦任第七職等本俸一級資格後，在八十五年至九
      十年間（此五年間特考係終身限制轉調）又考取一等司法官特考取得薦任第九
      職等任用資格，在擔任法官三年後（不含受訓），倘欲轉任一般公務機關，依
      被告論點，受限於「特考特用」政策，亦僅只能按年提為薦任第七職等本俸
      四級，不但無法以其特考取得之薦任第九職等轉任至其他機關，亦無法以服務
      年資比照晉級為薦任第八職等，明顯剝奪同時具備高考及特考任用資格者之服
      公職權益，違反比例原則至為明顯。
    11.憲法第七條平等原則之精義在於相同事件應為相同之處理，不同之事件應為不
      同之處理，除有合理正當事由外，不得為差別待遇，行政自我拘束原則之內涵
      亦本原於此。任職於審計部台北市審計處，經銓審定為薦任第七職等本俸一
      級之陳玉清，八十七年報考「八十七年特種考試監察院監察調查人員考試」，
      獲二等會計審計類科及格，八十七年十一月二十三日與原告同時進入監察院任
      職，以調查員任用，經銓審定為薦任第七職等本俸一級，備註欄位未為任何
      記載。八十九年一月三十一日陳玉清經職務調整晉陞為調查專員，復經銓審
      定為薦任第八職等本俸一級，備註欄僅記載「升等任用」，而原告八十八年五
      月二十三日經銓審定為薦任第九職等本俸一級，備註欄卻記載「八十七年特
      種考試監察院監察調查人員考試及格人員，不得轉調監察院暨其所屬以外機關
      任職」。陳玉清薦任第八職等本俸一級之「職等俸給」係因參加監察院特考經
      調查專員「職務」之「任用」而取得，因備註欄無限制之記載，故此「職等俸
      給」不因轉調監察院暨其所屬以外機關而受限制（陳玉清已於八十九年九月以
      蔫任第八職等本俸一級轉調立法院預算中心），而原告薦任第九職等本俸一級
      之「職等俸給」既同係參加監察院特考經「任用」以調查專員「職務」而取得
      ，且二人均係經高考及格後，復以特考進入監察院取得較高之職等俸給，但在
      無正當合理事由下，原告卻在轉任其他機關時遭到不公平之差別待遇，顯見被
      告違反平等原則及行政自我拘束原則甚為昭然。另同一監察特考獲二等電力工
      程類科及格之葉明勝，其晉陞調查專員銓審函之備註欄亦無不得轉任之記載。
    12.依監察院處務規程第四條規定：「調查官、調查專員、調查員非具有左列資格
      之一者，不得任用：一、經監察調查人員特種考試或高等考試監察調查人員考
      試及格者。二、公務人員高等考試或相當高等考試之特種考試、專門職業及技
      術人員高等考試及格具有任用資格之現職公務人員，經本院公開甄選合格者。
      」。黃進興原任職於行政院，八十七年報考「八十七年特種考試監察院監察調
      查人員考試」，獲二等法制類科及格，八十七年十一月二十三日與原告同時進
      入監察院任職，以調查員任用，被告以其原「銓合格」資格（薦任第八職等
      本俸二級）認定其取得調查員之法定任用資格，而據以核官職等俸級，薦
      任第八職等本俸三級，且備註欄位未為任何限制轉調之記載。惟查被告明知依
      上揭監察院處務規程第四條規定，任用黃進興擔任調查員職務，係基於監察調
      查人員特種考試及格（黃進興未曾經高等考試監察調查人員考試及格或公開甄
      試合格，並同時領有本次特考之考試及格證書），但被告卻以其高考所取得之
      職等俸級，銓其為薦任第八職等本俸三級，顯見被告在本件中承認得以「特
      考」資格予以「任用」，而銓以「高考」所取得之「職等俸級」（按公務人
      員任用法第十三條規定，特種考試二等考試及格者，僅取得薦任第七職等之任
      用資格），可見被告亦認為「任用資格」與「職等俸給」得以分別採認，並非
      不可分割。另任職於監察院之馬自誠調查人員，被告均係以「特考」資格予以
      「任用」，但銓以「高考」所取得之「職等俸級」。
    13.被告自復審程序迄至行政訴訟，對於原告之職務列等均誤植為薦任第七職等至
      第八職等。被告審定予原告溯及八十八年十二月六日生效之官職等俸級為薦任
      第七職等本俸二級四三○俸點，審查結果係「准予權理」，此有被告所作八十
      九年四月十四日以八九銓三字第一八七五三二四號銓審函在卷可稽。倘原告於
      上揭時點擔任專員之職務列等為薦任第七職等至第八職等，因原告先前已經銓
      審定為薦任第七職等，則銓審函之審查結果應為「合格實授」，而非「准予
      權理」。此觀之公務人員任用法施行細則第八條第一項規定甚明。另被告於再
      復審程序中對於監察院調查員之職務列等，亦誤認為薦任第七職等至第八職等
      （實應為委任第五職等或薦任第六職等至第七職等），此觀之監察院組織法第
      十二條第一項規定甚明。
　(二)被告主張之理由：
    1.依公務人員任用法第十三條、同法第十八條及監察特考規則第十二條規定可知
      ，應上開特種考試及格者，其任用資格即應受有限制，於限制轉調期間內非再
      取得他項考試及格之資格，無法取得申辦考試機關以外機關之任用資格。原告
      派代林務局薦任第七職等至第八職等一般行政職系專員之職務，係以其原應八
      十四年全國性公務人員高等考試一級考試財稅行政職系財稅行政科法務組考試
      及格之資格，非以其應八十七年特種考試監察院監察調查人員考試一等考試及
      格資格任之，即足證之。原告於八十八年十二月六日調任林務局時，被告依其
      所應八十四年公務人員高等考試一級考試財稅行政職系財稅行政科法務組及格
      ，依公務人員任用法第十三條規定具有薦任第七職等之任用資格，及依上開考
      試及格資格晉之薦任第七職等本俸二級四三○俸點俸級，核薦任第七職等
      本俸二級四三○俸點。
    2.原告主張公務人員任用法及監察特考規則之規定，係對於僅具特考任用資格之
      「轉調」限制，尚非對官職等、俸級所為之限制，剝奪其原經審定之官職等俸
      級，係增加法律所無之限制，違反法律保留原則云云。按公務人員依法任用後
      ，始有俸級之核，其先後順序具不可分割之關係，公務人員俸給法第六條，
      足資為證，又公務人員任用法第九條規定，依法考試及格人員取得公務人員任
      用資格，惟如該「考試及格」資格本身係附有限制要件者，其經審定之資格即
      應受有限制，原告所應特種考試係附有限制任用機關及期限要件，故經銓合
      格資格已受有限制，違反限制規定，即無從取得限制任用機關以外機關之任用
      資格，從而亦無法核俸級，更遑論直接核原以特考資格審定有案之俸級。
      原告於特考限定任用機關及期限內之任用及級，均經依法予以審定及保障，
      後因特種考試規則之限制及八十四年高考一級及格資格，始重新於新任機關依
      據公務人員任用法第九條、公務人員俸給法第六條規定重新任用及核俸級。
      對原告於新、舊機關，應予銓審定之官等職等及俸級核，均於法有據，難
      謂有原告所稱違反公務人員保障法第十五條、第十六條及公務人員俸給法第十
      六條有關經銓審定之等級不得降之規定及法律保留之情形。另原告所稱以
      特考取得之職等、俸點於「商調」後不受保障，將造成原告未經公務員懲戒機
      關依法定程序施以懲戒，卻遭致懲戒處分所無，且比「休職」更嚴厲之「降職
      等」制裁，不僅輕重失衡，亦與憲法保障人民服公職權利之意旨有違一節，洵
      屬誤解。
    3.又特種考試任用資格之限制，係屬任用機關資格之限制，非經另外取得未受轉
      調限制之任用資格，無法以該項受轉調限制之特種考試資格至他機關任職。原
      告認被告引用位階較低之法規命令及公函為降之依據，有違法律保留原則等
      情一節，按公務人員任用法第十三條係就所應考試等級、類科所得取得之官等
      職等、同職組各職系任用資格之規定，其不因係應高等考試或特種考試之不同
      而有差異，需先具公務人員任用法第九條所定「考試及格」之任用資格後，始
      有上開規定之適用。復依同法同條第五項規定：「第一項各等級特種考試及格
      人員，僅取得申請舉辦特種考試機關及其所屬機關有關職務任用資格。第二項
      各等級特種考試及格人員依各該原有考試法令對其任用之特別限制行之。」原
      告係受限於八十七年監察特考規則第十二條規定，非經另外取得其他未受轉調
      限制之任用資格，無法依上開特種考試及格資格至他機關任職，爰依其所應八
      十四年高等考試及格資格，重新就其派代林務局薦任第七職等至第八職等一般
      行政職系專員職務之任用資格加以銓審查，完全符合公務人員任用法第十三
      條之規定，難謂有牴觸該法第十三條規定之問題。而被告為貫徹考試院特考特
      用政策，曾報奉考試院八十三年十一月二日八三考台組貳一字第三六○四號函
      核備及以八十三年十二月九日八三台中甄四字第一○六四三○五號函通函中央
      暨地方各主管機關人事機構，有關特考特用限制轉調送審處理原則。係據各特
      種考試之限制規定及公務人員任用法、公務人員俸給法相關規定所據以歸納之
      處理原則，並未偏離特種考試之限制範圍及一般法理意旨，對於原告之任用審
      查，亦有相關法律依據，原告認為被告引用位階較低之法規命令及公函為降
      之依據，有違法律保留原則等情，洵屬誤會。
    4.依公務人員任用法第十八條第三項規定：「各等級特種考試及格人員之調任，
      以申請舉辦該特種考試之機關及其所屬機關有關職務為限。但公務人員考試法
      修正公布施行前，各等級特種考試及格人員之調任，依各該考試法令對其任用
      之特別限制行之。」以林務局並非特種考試監察院監察調查人員考試適用機關
      ，從而原告亦無法適用公務人員有關調任之規定，並逕以其原特考限制任用期
      間所晉之俸級依公務人員俸給法第八條之規定逕予核。另被告為顧及曾任
      應特種考試限制轉調人員服務年資之事實，於八十七年十二月十一日以八七台
      甄四字第一六九九七六八號函釋規定：「有關應特種考試及格人員於限制調任
      期間內之服務年資，如符合公務人員俸給法施行細則第十五條規定，同意得按
      年核計加級，採計提俸級。」以原告應八十七年特種考試監察院監察調查人
      員考試一等考試法制職系法務科考試及格，八十八年五月二十三日完成考試程
      序，八十八年十二月六日即調任林務局薦任第七職等至第八職等一般行政職系
      專員，原告上開特考任職年資雖未滿一年，惟原告得依其八十八年（薦任第七
      職等併第九職等）更正後之年終考績年資，提俸級一級，亦即原告僅得依上
      開規定重行審定俸級為薦任第七職等本俸三級四四五俸點，併予明。
　　理  由
一、原告係應八十四年公務人員高等考試一級考試財稅行政職系財稅行政科法務組考
    試及格，八十五年七月十五日任財政部薦任第六職等至第七職等金融保險系科員
    ，經被告審定先予試用，核薦任第七職等本俸一級四一五俸點，歷至八十六年
    考績晉薦任第七職等本俸二級四三○俸點，於八十六年六月二日辭職。嗣應八
    十七年特種考試監察院監察調查人員考試一等考試法制職系法務科考試及格，於
    八十八年五月二十三日再任監察院薦任第八職等至第九職等調查專員，審定合格
    實授，核薦任第九職等本俸一級四九○俸點。復於八十八年十二月六日調任林
    務局薦任第七職等至第八職等一般行政職系專員，經被告核薦任第七職等本俸
    二級四三○俸點。原告不服，提起復審、再復審，均遭決定駁回之事實，有卷附
    考試院考試及格證書、八十八年十月六日八八台甄一字第一八一四一八七號銓
    部函、八十九年四月十四日八九銓三字第一八七五三二四號銓部函、八十九年
    八月五日八九復決字第二五五號復審決定書、九十年三月十三日九○公審決字第
    ○○四一號再復審決定書可證，堪信為真實。本件爭點應係原告於監察院任調查
    專員職等經核薦任第九職等本俸一級，後調任林務局，被告予以核薦任第七
    職等本俸二級，是否合法有據？
二、按公務人員任用法第十三條第四項規定「．．．各等級特種考試及格人員，僅取
    得申請舉辦特種考試機關及所屬機關有關職務任用資格。」同法第十八條第三項
    前段規定「各等級特種考試及格人員之調任，以申請舉辦該特種考試之機關及其
    所屬機關有關職務為限。」監察特考規則第十二條規定「本考試及格人員，取得
    同職組各職系之任用資格，並不得轉調監察院暨其所屬以外機關任職」。原告雖
    應八十七年特種考試監察院監察調查人員考試一等考試法制職系法務科考試及格
    ，於八十八年五月二十三日任監察院薦任第八職等至第九職等調查專員，審定合
    格實授，經被告核薦任第九職等本俸一級四九○俸點。惟依上開規定，原告並
    不得轉調監察院暨其所屬以外機關任職，亦即原告所取得之特種考試任用資格與
    基於該資格所審定之職等、俸級、俸點，並不得於任職監察院暨其所屬以外機關
    適用。原告嗣於八十八年十二月六日調任林務局，係因其原已應八十四年公務人
    員高等考試一級考試財稅行政職系財稅行政科法務組及格，依公務人員任用法第
    十三條規定取得薦任七職等之任用資格，並以該任用資格始得調至他機關任職。
    因此原告既基於原所取得之薦任七職等之任用資格，始得調至林務局，自應以其
    原所銓之薦任七職等任用，並以該薦任七職等任用資格所審定之俸級、俸點核
    。
三、原告主張其經被告審定薦任「第九職等」本俸一級合格實授，於商調林務局後，
    在未受懲戒且無其他法律規定情形下，竟遭降職等及降處分，嚴重損害原告之
    權益，違反公務人員保障法及公務人員俸給法對於職等、俸給應予保障之規定甚
    為明顯，有違法律保留原則云云。但查原告所稱其審定薦任第九職等本俸一級合
    格實授之任用資格、俸級、俸點係基於其應八十七年特種考試監察院監察調查人
    員考試一等考試法制職系法務科考試及格，並於監察院任職所取得，其於監察院
    及所屬機關任職時，該審定薦任第九職等本俸一級合格實授之任用資格、俸級、
    俸點，依法固應保障。但該審定薦任第九職等本俸一級合格實授之任用資格、俸
    級、俸點，依前開說明，既不得於任職監察院暨其所屬以外機關適用，原告於監
    察院暨其所屬以外機關任職，係依另外銓審定之公務人員資格任用，已非基於
    其應八十七年特種考試監察院監察調查人員考試一等考試法制職系法務科考試及
    格，並於監察院任職所取得之任用資格，因此自無原告所稱降職等及降及違反
    法律保留之問題。且其所取得薦任第九職等本俸一級合格實授之任用資格、俸級
    、俸點，於日後如再任職監察院暨其所屬機關仍可保障適用，並無違反公務人員
    保障法及公務人員俸給法對於職等、俸給所應予之保障可言。
四、又原告主張被告以八十三年十二月九日八三台中甄四字第一○六四三○五號通函
    發布解釋性行政規則對人民依法律享有之權利增加法律所無之限制要件，嚴重影
    響人民對法律及考試規則之信賴部分。查該函內容略以：「．．．（二）曾應未
    受轉調限制之考試及格，嗣應有轉調限制之考試及格人員，如自本函發文之日起
    ，經權責機關發布派令。派代考試規則所定機關以外之職務，在限制轉調期間內
    ，僅得以原具未受轉調限制之考試及格資格或銓有案之資格級俸、考績結果，
    辦理新職務之任用審查。舉例說明：．．．」。原告所取得之特種考試任用資格
    與基於該資格所審定之職等、俸級、俸點，並不得於任職監察院暨其所屬以外機
    關適用。原告嗣於八十八年十二月六日調任林務局，係因其原已應八十四年公務
    人員高等考試一級考試財稅行政職系財稅行政科法務組及格，依公務人員任用法
    第十三條規定取得薦任七職等之任用資格，並以該任用資格始得調至他機關任職
    ，已如前述。因原告並未取得監察院暨其所屬機關以外薦任第九職等本俸一級合
    格實授之公務人員任用資格、俸級、俸點，上開函釋認「僅得以原具未受轉調限
    制之考試及格資格或銓有案之資格級俸、考績結果，辦理新職務之任用審查。
    」合於公務人員任用法第十三條第四項規定之意旨，尚非以解釋性行政規則對人
    民依法律享有之權利增加法律所無之限制，原告此部分之主張，亦非可採。
五、又原告係依其八十四年公務人員高等考試一級考試財稅行政職系財稅行政科法務
    組及格，依公務人員任用法第十三條規定取得薦任公務人員資格，而非以其應八
    十七年特種考試監察院監察調查人員考試一等考試法制職系法務科考試及格，並
    於監察院任職所取得之公務人員任用資格至林務局任職，因此並無不合於公務人
    員任用法第十八條第一項第三款「在同官等內調任低職等職務者，仍以原職等任
    用」及公務人員俸給法第八條第二項「在同官等內調任低職等職務以原職等任用
    ，仍原俸級」之規定。其至林務局擔任薦任第八職等專員，亦非高資低用。自
    無公務人員依法銓取得之官等俸級，非經公務員懲戒機關依法定程序之審議決
    定，不得降級或減俸問題，原告主張被告違反司法院釋字第四八三號解釋云云，
    亦非有據。
六、又原告基於其應八十七年特種考試監察院監察調查人員考試一等考試法制職系法
    務科考試及格，並於監察院任職所取得審定薦任第九職等本俸一級合格實授之任
    用資格、俸級、俸點，依公務人員任用法第十三條第四項規定「．．．各等級特
    種考試及格人員，僅取得申請舉辦特種考試機關及所屬機關有關職務任用資格。
    」特種考試監察院監察調查人員考試規則第十二條規定「本考試及格人員，取得
    同職組各職系之任用資格，並不得轉調監察院暨其所屬以外機關任職。」故原告
    薦任第九職等本俸一級合格實授之任用資格、俸級、俸點，僅於監察院暨其所屬
    機關予以保障適用，係法律基於特考特用所為之特別規定，並非未依公務人員保
    障法第十五條、第十六條規定予以保障，亦非謂特考取得之職等俸給均可適用於
    申請舉辦特種考試機關及所屬機關以外機關之職務任用資格，否則即有失特考特
    用之立法本旨，原告主張公務人員保障法第十五條、第十六條規定應優先適用，
    對特考取得之職等俸給保障予以免差別待遇云云，亦非可採。且原告所應八十七
    年特種考試監察院監察調查人員考試一等考試法制職系法務科考試及格，係屬公
    務人員考試法第三條第二項規定之特種考試，甚為明確，原告復爭執監察院調查
    人員之工作性質不具特殊性，不應受特考特用政策之拘束等情，核屬無據，應不
    足採。
七、至原告主張職務之任用與俸給之給予非必具有一定關連而不可分割一節。查公務
    人員依法任用後，始有俸級、俸點之核，俸級與俸點係依附於其依法取得之任
    用資格，因此原告因特種考試取得之薦任第九職等任用資格，依前所述，既不能
    於轉調監察院暨其所屬以外機關任職適用，其依附於任用資格之俸級、俸點，當
    不能適用於原告調任之林務局。原告雖又舉陳玉清、葉明勝、黃進興、馬自誠為
    例，證明被告於類似案例採取不同見解，違反平等原則，但查陳玉清原任審計部
    台北市審計處審計員，八十七年一月一日考績升等審定合格實授，薦任第十職
    等本俸一級四一五俸點有案，因應八十七年特種考試監察院監察調查人員考試二
    等考試會計審計職系考試及格，於八十七年十一月二十三日分發至監察院占缺實
    務訓練並完成考試及格程序，以陳玉清於未完成上開特種考試及格程序前，即已
    核會計審計職系薦任第十職等，且現職公務人員考試分發視同調任，則陳員任
    監察院會計審計職系第七至第八職等調查員，係以原「銓合格」資格取得現職
    法定任用資格，並據以核官職等俸級（薦任第十職等一級四一五俸點），後
    因其原具資格並未受特考特用轉調之限制，爰得據以考績升等為薦任第八職等，
    另葉明勝任審情況亦同。至於原告原核財稅行政職系薦任第七職等，辭職後經
    監察特考及格始再任監察院法制職系第九職等調查專員，因原告係辭職後再任監
    察院法制職系第九職等調查專員，非現職公務人員調任，且其原核之職系及職
    等與新任調查專員之職務均不相同，故無法以原銓合格之資格取得監察院該職
    位之任用資格。因此陳玉清、葉明勝二人與原告雖均係參加八十七年特種考試監
    察院監察調查人員考試及格，惟原告與陳、葉二人任審實況並不相同等情，業據
    被告於復審決定書詳予說明，經核於法並無不合，另原告所舉黃進興、馬自誠與
    陳葉二人情形亦屬相同，原告仍執前詞主張，非有可採。至原告主張被告誤植原
    告之職務列等一節，因與本件請求標的無涉，故不予贅論。從而復審決定駁回原
    告之請求，再復審決定予以維持，亦屬妥適，原告訴請再復審、復審決定及原處
    分均撤銷；被告應對原告重予銓審定為薦任第九職等本俸一級四九○俸點，並
    溯自八十八年十二月六日生效，為無理由，應予駁回。
據上論結，本件原告之訴為無理由，爰依行政訴訟法第九十八條第三項前段，判決如
主文。
中　　華　　民　　國　　九十一　　　年　　　四　　　　月　　　十八　　　日
                      臺 北 高 等 行 政 法 院   第 四 庭
                                         審 判 長 法  官　姜素娥
                                                  法  官　林文舟
                                                  法  官　陳國成
右為正本係照原本作成。
如不服本判決，應於送達後二十日內，向本院提出上訴狀並表明上訴理由，如於本判
決宣示後送達前提起上訴者，應於判決送達後二十日內補提上訴理由書（須按他造人
數附繕本）。
中　　華　　民　　國　　　九十一　　年　　　四　　　　月　　二十二　　　日
            　　　　　　　　　　　　　　    　    書記官  王英傑
